【裁判字號】    94,訴,5758
【裁判日期】    950227
【裁判案由】    返還報酬
【裁判全文】
臺灣臺北地方法院民事判決              94年度訴字第5758號
原      告  乙○○
被      告  全國科技研發企業股份有限公司
法定代理人  甲○○
                        ）
上列當事人間返還報酬事件，本院於九十五年二月十四日言詞辯
論終結，判決如下：
    主  文
原告之訴駁回。
訴訟費用由原告負擔。
    事實及理由
一、原告主張：原告於民國（下同）94年2月22日與被告訂定承
    攬契約書，約定由原告提供「創意點子或發明」之基礎概念
    ，委由被告承攬定作簡易型兒童安全座椅安撫玩具樣品，明
    定業務執行需時45個工作天，換言之本件應於94年4月28日
    前交付完成，詎被告於該期限未依約履行，經原告數度交涉
    ，被告藉詞推諉，是以原告依民法第502條第2項規定解除雙
    方之承攬契約，並依同法第259條規定請求已給付之報酬共
    新台幣（下同）1,064,000元；又本件因被告之違約所生遲
    延甚且未交付，致原告以借貸方式支付上開費用而產生高額
    循環利息及精神上痛苦，爰依民法第495條規定就上開費用
    加計百分之30請求損害賠償等語。並聲明：（一）被告應給
    付原告1,064,000元，及自94年4月28日起至清償日止，按年
    息5﹪計算之利息。（二）被告應對原告前項主張全額加計
    百分之三十為遲延給付所生損害之賠償金。（三）對於第一
    項之請求，願供擔保請准宣告假執行。
二、被告則以：依上開契約約定，被告應於45個工作天、即94年
    4月28日前完成工作，惟被告因積極進行而提前完成，因此
    原告才會支付申請商標專利之費用228,000元，且支付必要
    之差旅費用86,000元，並擬定後續工作進度，然因原告又追
    加設計座椅，待被告完成後原告拒絕確認，並拒付追加費用
    ，且對上開商標專利申請書拒絕簽名，使被告無法再繼續進
    行委任事務。被告既無遲延完成工作之情事，且所支出之申
    請費及差旅費均屬必要費用，原告解除契約請求返還即無理
    由；又本件亦無工作瑕疵情事，是原告請求百分之30之損害
    賠償亦無理由等語，資為抗辯。並聲明：（一）原告之訴駁
    回。（二）如受不利益判決，願供擔保免為假執行。
三、兩造於94年2月22日簽訂「受託研究製作樣品契約書」（下
    稱系爭契約書），由原告委託被告完成「選定現有之兒童安
    全座椅加以改裝出售為主要事項，加上絨布、布偶玩具之改
    裝設計為主要事項」之工作，執行期間「自94年2月22日起
    共計45工作天完成，期間要求樣品修改時，作業時間另計」
    ，「1.甲方支付樣品總價，共計新台幣柒拾伍萬元。4.甲方
    若需修改功能、外型、材料、內容、費用另計」，原告並已
    於94年2月22日支付被告樣品費75萬元、於94年3月4日支付
    專利申請費用228,000元、94年3月7日支付差旅費86,000元
    ，共計1,064,000元等情，有系爭契約書、郵政國內匯款單
    、郵政匯票、收據等附卷可參，且為兩造所不爭執，自堪信
    為真實。
四、原告雖主張被告未於特定期限內完成工作，但為被告所否認
    ，並以前開情詞置辯，是以本件之爭點即在於：被告是否有
    未於特定期限（即94年4月28日）完成工作之情事。經查：
    系爭契約第二條約定：「本計劃之執行期間，自94年2月22
    日起共計45工作天完成，期間要求樣品修改時，作業時間另
    計」、「1.甲方支付樣品總價，共計新台幣柒拾伍萬元正」
    、「乙方（即被告）負責完成樣品事項如下：選定現有之兒
    童安全座椅加以改裝出售為主要事項，加上絨布、布偶玩具
    之改裝設計為主要事項」，第五條其他特約事項約定：「一
    、甲方（即原告）同意不得要求開模或供、電子、設計、PC
    ... 板等。二、以布料絨布之加工、生產為主，不得要求其
    他電子、聲音等或需要開模之結構。三、若需開模具或電子
    電路PC板時，費用由甲方負責」，第五條約定：「樣品完成
    後雙方後續合作之契約內容：三、甲方負責給付至開模具完
    成，其他乙方負責如赴各國展覽攤位費、人員翻譯費、銷售
    設立公司、傳孕、出貨押匯等事項。利潤分配：甲方為50%
    ；乙方應得為50%，以後之行銷、展覽、出貨... 由乙方負
    責。」，足見雙方約定之工作內容，係由原告委託被告於94
    年4月28日前完成上開兒童安全座椅樣品之製作，報酬為75
    萬元，原告亦陳稱：「我是請他研發兒童安全座椅，我給他
    一個創意，我只是口頭跟他講，要做一個安全座椅上面有安
    撫玩具」等語。原告雖主張被告迄今未完成工作，然若原告
    所述屬實，為何自契約原定完工期限94年4月28日起至原告
    94 年10月12日起訴止，原告均未催告被告履行或請求返還
    已支付之報酬及費用？原告既未舉證以實其說，其所述是否
    屬實顯非無疑。再者，依被告所提之證據所示，原告於94年
    3月30日親筆簽名書立之備忘錄記載：「1.到大陸考察完成
    事項：a.兒童安全座椅款式、供應商、玩具組合完成。b.擬
    定後續工作進度表如下：商標、圖案、設計。行銷規書
    （市場調查、各國出生率調查）。安全座椅款式選擇。
    配色（座椅顏色搭配）。玩具組合」（見被證二），雖原
    告主張：「我以為被告的意思是說，他要去大陸考察完成這
    些事項，所以我才簽名，事實上樣品還沒完成」，惟原告既
    不否認上開文字均係由其所書寫，則對照b項「擬定後續工
    作進度表」觀之，a項應認係「兒童安全座椅款式、供應商
    、玩具組合已至大陸考察完成」之意，否則a項內容與b項同
    列「擬完成事項」即可，何須另列一段並記載「完成」？再
    者，參酌原告所提之匯款單所示，原告於94年2月22日簽約
    當日即支付上開承攬合約之報酬75萬元，卻於94年3月4日又
    支付專利商標申請費228,000元，查專利申請須提出說明書
    、圖示等文件，若斯時系爭樣品被告並未完成，何以原告願
    意支付專利申請費用？綜上，足見被告辯稱工作已於94年4
    月28日約定期間前已完成等語應堪採信，原告空言否認被告
    迄今未交付工作云云並不足採，是以其依民法第502條第2項
    規定解除契約、並依同法第259條規定請求返還已支付之報
    酬即無理由。再者，本件原告既主張被告並未交付工作，則
    即無工作物是否有瑕疵之問題，其依民法第495條規定請求
    加計百分之三十之損害賠償亦無理由，不應准許。
五、從而，原告依民法第502條、第259條、第495條之規定，請
    求被告給付1,064,000元，及自94年4月28日起至清償日止，
    按年息5﹪計算之利息，並請求上開金額加計百分之30之損
    害賠償，為無理由，應予駁回；原告受敗訴判決，其假執行
    之聲請即失所依據，應併予駁回。
六、本件為判決之基礎已臻明確，兩造其餘之陳述及所提其他證
    據，經本院斟酌後，認為均於判決之結果無影響，亦與本案
    之爭點無涉，自無庸逐一論述，併此敘明。
七、結論：原告之訴為無理由，並依民事訴訟法第78條，判決如
    主文。
中    華    民    國    95    年    2     月    27    日
                  民事第五庭    法  官  蔡如琪
以上正本係照原本作成
如對本判決上訴，須於判決送達後20日內向本院提出上訴狀
中    華    民    國    95    年    2     月    27    日
                                書記官  劉寶鈴


司法院資訊處製作；財團法人民間司法改革基金會備份。
